台灣台中地方法院刑事判決　　　　　　　　　　　　九十一年度自緝字第五五八號
　　自　訴　人　詹丁○○
　　代　理　人　詹靜惠
　　被　　　告　乙○○
右列被告因詐欺等案件，經自訴人提起自訴，本院判決如左：
    主      文
乙○○連續行使偽造私文書，足以生損害於他人，處有期徒刑壹年。
    事      實
一、乙○○於民國（下同）八十二年三月間，召集每會新台幣（下同）二萬元之民間
    互助會，並自任會首，底標為二千五百元，採內標之方式，約定每月十日下午二
    時，在台中市○區○○街二四０號二樓其住處開標，而邀集丙○○、詹丁○○（
    即互助會簿上記載之丁○○）、甲○○、戊○○、蔡耀宗等人參加，連會首計二
    十五會，會期自八十二年三月十日起至八十四年三月十日止。詎乙○○竟意圖為
    自己不法之所有，並基於概括之犯意，連續於(一)八十二年四月十日開標當天，在
    其上開住處，冒用丙○○名義，在標單上偽造丙○○之簽名，及填寫標息為二千
    元，偽造丙○○名義之標單，並提出行使參與競標，得標後向丙○○詐稱係他人
    得標，並向丙○○等二十四名活會會員共詐取會款四十三萬二千元（即18000X24
    =432000 ），足以生損害於丙○○及其他活會會員。(二)八十二年十二月十日開標
    當天，在其上開住處，冒用丁○○（即詹丁○○）名義，在標單上偽造丁○○之
    簽名，及填寫標息為四千五百元，偽造丁○○名義之標單，並提出行使參與競標
    ，得標後向詹丁○○詐稱係他人得標，並向詹丁○○等十七名活會會員共詐取會
    款二十六萬三千五百元（即15500X17=263500 ），足以生損害於詹丁○○及其他
    活會會員。(三)八十三年八月十日開標當天，在其上開住處，冒用甲○○名義，在
    標單上偽造甲○○之簽名，及填寫標息為五千一百元，偽造甲○○名義之標單，
    並提出行使參與競標，得標後向甲○○詐稱係他人得標，並向甲○○等十名活會
    會員共詐取會款十四萬九千元（即14900X10=149000 ），足以生損害於甲○○及
    其他活會會員。而乙○○於前開三次開標後，即均將所偽造之標單予以丟棄。嗣
    於八十三年十一月十日，詹丁○○因欲用錢，乃填寫標息為七千元得標後，前往
    乙○○住處領取得標會款時，經乙○○告以前已冒用其名義標取會款，詹丁○○
    始知遭冒標；且乙○○於八十三年十二月間停會，並逃匿無蹤，經丙○○、甲○○與其他會員互相聯繫，始知均遭乙○○冒標。
二、案經詹丁○○向本院提起自訴，經本院傳拘乙○○無著，於八十四年四月十四日
    發布通緝後，於九十一年十月三日始為警緝獲。
    理      由
一、前開犯罪事實，業據被告乙○○坦承不諱，核與自訴代理人詹靜惠及被害人丙○○、甲○○指訴之情節相符，並經證人即活會會員戊○○結證屬實，復有證人戊○○提出內載各會員得標日期及標息之互助會簿影本乙份附卷足憑，事證明確，
    被告犯行堪以認定。
二、按一般民間互助會競標係由參與者以標單填寫會員姓名、標息，而以所寫標息最
    高者為得標，是標單係屬在紙上書寫之文字而依習慣及約定足以為表示一定用意
    之證明，依刑法第二百二十條第一項之規定，以私文書論。核被告乙○○分別偽
    造丙○○、丁○○、甲○○名義標單持以行使得標，而使各該次尚為活會之各會
    員陷於錯誤而分別詐取前開會款，足以生損害於上開各該活會會員之所為，係犯
    刑法第二百十六條行使第二百二十條第一項、第二百十條之偽造私文書罪及同法
    第三百三十九條第一項之詐欺取財罪。被告在標單上偽造丙○○、丁○○、甲○○之署押，為偽造私文書之部分行為；而偽造後持以行使，偽造之低度行為為行
    使之高度行為所吸收，均不另論罪。被告先後三次冒標而分別向各該次多位活會
    會員詐取會款，各侵害數法益，均係一行為觸犯數同種詐欺取財罪名之想像競合
    犯，依刑法第五十五條規定應從一處斷。被告先後三次行使偽造私文書、詐欺取
    財之犯行，均時間緊接，犯罪構成要件相同，顯皆係基於概括犯意為之，均應依
    連續犯之規定各以一罪論，並均依法加重其刑。被告所犯上開二罪，有方法結果
    之牽連關係，為牽連犯，依刑法第五十五條規定應從一重依連續行使偽造私文書
    罪處斷。自訴人雖就被告分別於前開時地偽造丙○○、甲○○名義標單持以行使
    得標，而使該二次尚為活會之各會員陷於錯誤而分別詐取前開會款，足以生損害
    於該二次尚為活會之各會員之事實，未於自訴事實論及，惟既與自訴被告犯行使
    偽造私文書、詐欺取財之事實有連續犯之裁判上一罪關係，應為自訴效力所及，
    本院自得一併審理，附此敘明。爰審酌被告犯罪之動機、目的、手段、所詐取金
    額、尚未與各被害人和解賠償損失及犯罪後坦承犯行等一切情狀，量處如主文所
    示之刑，以資懲儆。至於被告分別偽造丙○○、丁○○、甲○○名義之標單，於
    開標後即均將之丟棄，業已滅失，已據被告供明在卷，爰不併予宣告沒收，併此
    敘明。
三、據上論斷，應依刑事訴訟法第三百四十三條、第二百九十九條第一項前段，刑法
    第五十六條、第第二百十六條、第二百二十條第一項、第二百十條、第三百三十
    九條第一項、第五十五條，罰金罰鍰提高標準條例第一條前段，判決如主文。
中    華    民    國      九十一      年      十二     月     十七      日
                                     臺灣臺中地方法院刑事第三庭
                                             法  官  朱  光  國
右正本證明與原本無異。
如不服本判決，應於判決送達後十日內向本院提出上訴狀( 應附繕本 )，上訴於臺灣
高等法院臺中分院。
                                        書記官
中    華    民    國      九十一      年       十二    月     十八      日
刑法第二百十條：
偽造、變造私文書，足以生損害於公眾或他人者，處五年以下有期徒刑。
刑法第二百十六條：
行使第二百十條至第二百十五條之文書者，依偽造、變造文書或登載不實事項或使登
載不實事項之規定處斷。
刑法第二百二十條第一項：
在紙上或物品上之文字、符號，依習慣或特約，足以為表示其用意之證明者，關於本
章之罪，以文書論。
刑法第三百三十九條第一項：
意圖為自己或第三人不法之所有，以詐術使人將本人或第三人之物交付者，處五年以
下有期徒刑、拘役或科或併科一千元以下罰金。
                                                                        Ｂ
